臺灣臺中地方法院臺中簡易民事判決
110年度中簡字第3541號
原      告  趙柏諭  
訴訟代理人  張坤生  
被      告  黃子宸即黃煒倫


訴訟代理人  張瑋澄  
上列當事人間請求損害賠償事件，原告提起刑事附帶民事訴訟，
經本院刑事庭移送前來（110年度交簡附民字第76號），本院於
民國111年11月10日言詞辯論終結，判決如下：
    主      文
被告應給付原告新臺幣607,925元，及自民國110年10月15日起至
清償日止，按週年利率百分之5計算之利息。
原告其餘之訴駁回。
訴訟費用由被告負擔百分之34，餘由原告負擔。
本判決原告勝訴部分得假執行。但被告如以新臺幣607,925元為
原告預供擔保後，得免為假執行。
原告其餘假執行之聲請駁回。
　　事實及理由
壹、程序方面：
　　按訴狀送達後，原告不得將原訴變更或追加他訴，但擴張或
    減縮應受判決事項之聲明者，不在此限，民事訴訟法第255
    條第1項第3款定有明文。本件原告起訴時原聲明為：被告應
    給付原告新臺幣（下同）160萬元，及自起訴狀繕本送達翌
    日起至清償日止，按週年利率百分之5計算之利息等語（見
    交簡附民卷第6頁）。嗣迭經變更聲明後，於民國111年4月2
    8日本院言詞辯論期日更正聲明為：被告應給付１,765,322元
    ，及自起訴狀繕本送達翌日起至清償日止，按週年利率百分
    之5計算之利息（見本院卷第222頁），核屬擴張應受判決事
    項之聲明，與前開規定相符，應予准許。
貳、實體方面：　
一、原告主張：被告於民國109年8月24日晚間8時許，駕駛車牌
    號碼000-0000號自用小客車（下稱系爭肇事車輛）至臺中市
    ○○區○○路00○0號前，而將車停放於該處時，原應注意停車時
    應依車輛順行方向緊靠道路邊緣，前後輪胎外側距離緣石或
    路面邊緣不得逾40公分，竟未注意及此，貿然將系爭肇事車
    輛停放在該處之路段，而未緊靠道路右側停放，且其右側前
    、後輪胎外側距離路邊均逾40公分。嗣伊於同年月
　　25日凌晨0時25分許，騎乘訴外人趙宏龍所有之車牌號碼000
    -0000號普通重型機車（下稱系爭機車），沿臺中市南屯區
    忠勇路由南往北方向行至該處，因閃避不及，而撞擊停放於
    該路段之系爭肇事車輛（下稱系爭事故），致伊人車倒地，
    並受有創傷性腦硬膜下出血、多處擦挫傷、左顳後硬膜外出
    血伴外傷性氣腦症等傷害（下稱系爭傷害），系爭機車及伊
    所有之手機亦因而受損，趙宏龍已將系爭機車之損害賠償債
    權讓與給伊。爰依侵權行為、債權讓與之法律關係提起本件
    訴訟，請求被告賠償如下損害： ㈠醫療費用46,671元、㈡醫
    療用品2,726元、㈢交通費用15,120元、㈣看護費用180,000元
    、㈤機車修理費用63,525元、㈥手機修理費用1,989元、㈦不能
    工作之損失110,000元、㈧勞動能力減損之損害1,497,452元
    、㈨精神慰撫金100萬元，共計2,917,483元，扣除已請領之
    強制汽車責任保險理賠金60,790元，被告應再給付2,856,69
    3元。並聲明：㈠被告應給付原告１,765,322元，及自起訴狀
    繕本送達翌日起至清償日止，按週年利率百分之5計算之利
    息；㈡願供擔保，請准宣告假執行。
二、被告則以：對原告主張之侵權行為事實沒有意見，但兩造均
    有過失，伊應負20％之過失責任；對原告有支出醫療費用46,
    671元、醫療用品2,726元、交通費用15,120元、看護費用18
    0,000元、手機修理費用1,989元，並受有不能工作之損失11
    0,000元，且原告因系爭傷害減損勞動力減損21％，另原告請
    求之金額應扣除已請領之強制汽車責任保險理賠金60,790元
    等情均不爭執，但機車修理費用應扣除零件折舊；勞動能力
    減損部分應以每月22,000元薪資計算損害；精神慰撫金100
    萬元亦屬過高等語，資為抗辯。並聲明：㈠原告之訴駁回。㈡
    如受不利判決，願供擔保，請准宣告免為假執行。
三、得心證之理由：
　㈠原告主張被告於前揭時、地，未依規定緊靠道路右側停放系
    爭肇事車輛，致原告騎乘系爭機車行經該處閃避不及而撞擊
    之，因而受有系爭傷害，且系爭機車及手機亦受損等情，業
    據提出與其所述相符之臺中市政府警察局道路交通事故當事
    人登記聯單、林新醫療社團法人烏日林新醫院（下稱林新醫
    院）診斷證明書、手機維修估價單、吉源機車行、私人車業
    估價單及統一發票、現場照片為證（見交簡附民卷第8、11
    、13、24至27頁、見本院卷第61至64、31至33、57、221頁
    ），並為被告所不爭執；復經本院依職權調取臺中市政府警
    察局道路交通事故調查卷宗（見本院卷第155至187頁）查閱
    屬實，且為被告所不爭執，自堪信原告上開主張為真實。又
    被告因上開行為犯過失傷害罪經本院以110年度交簡字第458
    號刑事判決判處有期徒刑2月在案等情，有該刑事判決附卷
    可稽（見本院卷第17至20頁），且經本院依職權調取上開刑
    事卷宗查閱屬實，應堪認定。
　㈡按因故意或過失，不法侵害他人之權利者，負損害賠償責任
    ；不法侵害他人之身體、健康、名譽、自由、信用、隱私、
    貞操，或不法侵害其他人格法益而情節重大者，被害人雖非
    財產上之損害，亦得請求賠償相當之金額，民法第184條第1
    項前段、第195條第1項前段分別定有明文；又汽車停車時，
    應依車輛順行方向緊靠道路邊緣，其前後輪胎外側距離緣石
    或路面邊緣不得逾40公分，道路交通安全規則第112條第2項
    亦有明定。查被告將系爭肇事車輛停放肇事地點時，本應注
    意應緊靠道路邊緣停車，其前後輪胎外側距離緣石或路面邊
    緣不得逾40公分，竟未緊靠道路邊緣停車，其前後輪胎外側
    距離路面邊緣超過40公分，致騎乘系爭機車行駛而至之原告
    碰撞之，並因而受有系爭傷害，且系爭機車、手機亦因而毀
    損，顯見被告就系爭事故之發生確有過失甚明，又其過失行
    為與原告所受損害間具有相當因果關係，依上開規定，原告
    自得依侵權行為之法律關係請求被告賠償其所受損害。茲就
    原告得請求賠償之金額，分述如下：
　⒈醫療及醫療用品費用：
　　原告主張其因系爭事故受有系爭傷害，支出醫療費用46,671
    元，及購買頸圈、住院用品等醫療用品，因而支出2,726元
    ，業據其提出林新醫院醫療費用明細收據（見交簡附民卷第
    21至23頁、本院卷第67至84頁）、醫療用品統一發票為證（
    見交簡附民卷第23頁），且為被告所不爭執，自堪信為真實
    。是原告此部分主張，自屬有據。
　⒉交通費用：
　　原告主張其因系爭事故所受傷勢，自109年8月25日起至110
    年11月3日止，有搭乘計程車前往醫院就診之必要，因而支
    出交通費用15,120元，有前開醫療費用明細收據為證，且為
    被告所不爭執，自堪可採，是原告此部分主張，亦屬有據。
　⒊看護費用：
　　原告主張因系爭事故而受系爭傷害，有專人全日照護5個月
    之必要，每日以1,200元計算，可請求看護費用共180,000元
    （計算式：1,200×30×5＝180,000）等節，業據其提出看護證
    明書（見交簡附民卷第15頁）為證，且有林新醫院111年6月
    8日林新法人烏日字第1110000215號函文（見本院卷第253頁
    ）可稽，並為被告所不爭執，亦堪信為真。是原告此部分請
    求，應屬可採。
　⒋機車修理費用：
　⑴按不法毀損他人之物者，被害人得請求賠償其物因毀損所減
    少之價額，民法第196條定有明文。而物被毀損時，被害人
    依民法第196條規定請求物被毀損所減少之價額，得以必要
    之修復費用為估定之標準。查本件被告過失不法毀損系爭車
    輛，依上開規定，既應負損害賠償責任，則原告主張以修復
    金額作為賠償金額，自屬有據。
　⑵又系爭車輛修理時，既係以新零件更換被損之舊零件，是依
    上說明，自應將零件折舊部分予以扣除。原告主張其已自趙
    宏龍受讓系爭機車之損害賠償債權，又系爭機車因系爭事故
    受損，因而支出維修費用70,100元（均為零件費用），經計
    算折舊後，得請求63,525元等情，業據提出前開吉源機車行
    維修明細及統一發票、私人車業估價單及統一發票、車輛損
    害賠償債權請求權讓與同意書（見本院卷第329頁）為證。
    而被告對於原告已受讓債權及系爭機車維修費用為70,100元
    等情並不爭執，是此部分事實，固堪認定；惟被告抗辯：系
    爭機車維修零件金額經計算折舊後，金額應為17,998元等語
    。而依行政院所頒「固定資產耐用年數表」及「固定資產折
    舊率表」之規定，機械腳踏車耐用年數為3年，依定率遞減
    法每年折舊1000分之536：參以原告提出之系爭機車之行車
    執照（見本院卷第243頁），該車出廠日為107年11月，依民
    法第124條第2項規定意旨，應以同年月15日為出廠日，據此
    計算，系爭機車迄至本件侵權行為時間即109年8月24日，實
    際使用日數為1年9月9日，則依「營利事業所得稅結算申報
    查核準則」第95條第8項所定「固定資產提列折舊採用定率
    遞減法，以1年為計算單位，其使用期間未滿1年者，按實際
    使用之月數相當於全年之比例計算之，不滿1月者，以月計
    」，系爭車輛應以1年10個月期間計算折舊。則扣除折舊後
    ，系爭機車之修復費用為17,998元（詳如附表一之計算式）
    。被告所辯，應屬有據。故原告得請求系爭機車之修理費用
    為17,998元，逾此部分，則無理由。
  ⒌手機修理費用：
　　原告主張其所有之手機因系爭事故受損，因而支出維修費用
    19,890元，請求被告賠償維修費用之10％即1,989元等情，業
    據其提出手機維修估價單（見交簡附民卷第24頁）為證，且
    為被告所不爭執，自堪採信。是原告此部分請求，為有理由
    。
　⒍不能工作之損失：
　　原告主張其於系爭事故發生時受僱於老王牛肉麵，每月薪資
    為22,000元，其因系爭事故所受系爭傷害，致自109年8月25
    日起至110年1月24日，共計5個月無法工作，因而受有不能
    工作之損失共110,000元（計算式：22,000×5＝110,000）等
    情，業據其提出工作證明書為證（見交簡附民卷第12頁），
    並為被告所不爭執，且前開林新醫院函文亦載明原告應在家
    休養5個月，與原告上開主張核屬相符，是原告上開主張應
    堪可採。原告此部分請求，即屬有據。
　⒎勞動能力減損之損害：
　⑴原告主張其因系爭事故所受傷勢，致勞動力減損21％等情，為
    被告所不爭執，且經本院囑託中國醫藥大學附設醫院鑑定，
    鑑定結果認不將未來職業納入考量，原告勞動力減損之百分
    比為21％等情，有中國醫藥大學附設醫院前開函文及檢附鑑
    定意見書在卷可稽（見本院卷第253、271至278頁），是原
    告上開主張之事實，應堪信為真實。
　⑵又原告主張其自110年1月25日起至勞動基準法規定之勞工強
    制退休年齡之日即155年6月23日止，尚有工作年資45年4月2
    9日，以每月最低薪資即25,250元計算，共計受有1,497,452
    元之損害等情，被告就原告主張之至法定強制退休年齡止之
    工作年資並不爭執，惟否認每月薪資應以25,250元計算，並
    抗辯：原告之勞動能力減損應以原告過去薪資即22,000元計
    算云云。經查：按被害人因身體或健康受侵害，而減少勞動
    能力者，其減少及殘存勞動能力之價值，不能以現有之收入
    為準，應以其能力在通常情形下可能取得之收入為標準。其
    金額應就被害人受侵害前之身體健康狀態、教育程度、專門
    技能、社會經驗等方面酌定之，不能以一時一地之工作收入
    為準（最高法院82年度台上字第1537號民事判決意旨參照）
    。查原告學歷為大學肄業等情，業據其自陳在卷（見本院卷
    第37頁），依其智識能力，應認至少可獲取最低薪資之勞力
    報酬。又依行政院勞動部發布基本工資之規定，110年1月1
    日起之基本工資為24,000元，原告既為從事勞動工作之勞工
    ，依法即應受基本工資之保障，故應以原告主張受有勞動能
    力減損之始點（即110年1月25日）時，依勞動部發布關於基
    本工資之規定作為計算勞動能力減損之損害標準為適當。是
    原告主張以每月25,250元及被告抗辯以每月22,000元計算計
    算勞動能力減損之損害云云，揆諸上開說明，均不足採。
　⑶稽此，經以霍夫曼氏計算法扣除中間利息後，原告勞動能力
    減損所受損害為1,454,546元（詳如附表二之計算式），故
    其請求被告賠償1,454,546元，自屬有據，逾此範圍之請求
    ，則屬無據。
　⒏精神慰撫金：
　  原告主張其因本件事故所受系爭傷害，其頭部受重大傷害，
    身心均受有巨大創傷，難以期待完全恢復之日，其生活起居
    步調均受影響，因而受有肉體及精神上之痛苦，故請求精神
    慰撫金100萬元等情，經查：
　⑴按慰藉金之賠償須以人格權遭遇侵害，使精神上受有痛苦為
    必要，其核給之標準固與財產上損害之計算不同，然非不可
    斟酌雙方身分、資力與加害程度、被害人所受痛苦、及其他
    各種情形核定相當之數額。　
　⑵原告因本件事故受有系爭傷害，經治療後，仍有癲癇發作、
    注意力不集中等症狀，而須持續回診治療等情，有上開鑑定
    意見書所載之目前症狀可參，堪認原告所受之傷害，確令其
    肉體及精神蒙受相當程度之痛苦，是其請求被告賠償其非財
    產上之損害，洵屬有據。
　⑶又原告為大學肄業，目前無業、無收入，名下無不動產；被
    告則為高職肄業，職業為服務業，經濟狀況小康，名下有汽
    車1部，業據兩造陳明在卷（見本院卷第37頁），且有兩造
    稅務電子閘門所得及財產調件明細表在卷可參（見本院卷證
    物袋）。茲審酌前述兩造之教育程度、身分地位、經濟狀況
    、被告不法行為態樣、原告所受系爭傷害等一切情狀，認原
    告請求被告賠償精神慰撫金，應以40萬元為適當，逾此範圍
    之請求，則屬無據，不應准許。
　⒎綜上，原告得請求被告賠償之項目及金額為醫療費用46,671
    元、醫療用品費用2,726元、交通費用15,120元、看護費用1
    80,000元、機車修理費用17,998元、手機修理費用1,989元
    、不能工作之損失110,000元、勞動能力減損之損害1,454,5
    46元、精神慰撫金40萬元，合計共2,229,050元（計算式：4
    6,671＋2,726＋15,120＋180,000＋17,998＋1,989＋110,000＋1,45
    4,546＋400,000＝2,229,050），逾此金額之請求，則屬無據
    ，不應准許。
  ㈢原告就系爭事故之發生與有過失：
  ⒈按損害之發生或擴大，被害人與有過失者，法院得減輕賠償
    金額，或免除之，民法第217條第1項定有明文。蓋此項規定
    之目的在謀求加害人與被害人間之公平，倘受害人於事故之
    發生亦有過失時，由加害人負全部賠償責任，未免失諸過酷
    ，是以賦予法院得減輕其賠償金額或免除之職權此項規定之
    目的，在謀求加害人與被害人間之公平，故在裁判上法院得
    以職權減輕或免除之。
　⒉次按汽車行駛時，駕駛人應注意車前狀況及兩車並行之間隔
    ，並隨時採取必要之安全措施，道路交通安全規則第94條第
    3項定有明文。被告抗辯原告就系爭事故之發生亦有過失，
    而為原告所不爭執，且查原告騎乘系爭機車行經系爭事故地
    點時，本應注意注意車前狀況，並隨時採取必要之安全措施
    ，竟疏未注意系爭肇事車輛停放在該路段而碰撞之，則原告
    就系爭事故之發生，亦有過失甚明。準此，被告自得依民法
    第217條第1項規定，減輕賠償金額。茲審酌兩造之過失情形
    及其等原因力之大小等一切情形，認應由原告負70％之過失
    責任、被告負30％之過失責任，較符公平。故本件自應減輕
    被告70％之賠償金額為適當。則被告應賠償原告之金額核計
    為668,715元（計算式：2,229,050×30％＝668,715，元以下4
    捨5入）。　
　㈣上開原告得請求被告賠償之金額經扣除已請領之強制汽車責
    任保險理賠金60,790元後，原告得請求被告賠償607,925元
    （計算式：668,715－60,790＝607,925），逾此金額之請求，
    則屬無據，不應准許。
　㈤按給付無確定期限者，債務人於債權人得請求給付時，經其
    催告而未為給付，自受催告時起，負遲延責任。其經債權人
    起訴而送達訴狀，或依督促程序送達支付命令，或為其他相
    類之行為者，與催告有同一之效力，民法第229條第2項定有
    明文。又遲延之債務，以支付金錢為標的者，債權人得請求
    依法定利率計算之遲延利息。但約定利率較高者，仍從其約
    定利率。應付利息之債務，其利率未經約定，亦無法律可據
    者，週年利率為百分之5，民法第233條第1項、第203條亦有
    明文。查原告對被告之損害賠償債權，核屬無確定期限之給
    付，原告原起訴請求被告給付160萬元，且起訴狀繕本已於1
    10年10月14日送達被告（見交簡附民卷第37頁），然被告迄
    今皆未給付，依前揭規定，被告自收受起訴狀繕本後即負遲
    延責任。則原告請求自同年月15日起加給按週年利率百分之
    5計算之遲延利息，於法自屬有據。
四、綜上所述，原告依侵權行為之法律關係，請求被告給付607,
    925元，及自110年10月15日起至清償日止，按週年利率百分
    之5計算之利息，為有理由。逾此範圍之請求，為無理由，
    應予駁回。
五、本件事證已臻明確，兩造其餘攻擊防禦方法及舉證，核與判
    決結果不生影響，爰不逐一論述。
六、本件原告勝訴部分，係就民事訴訟法第427條第1項所定應適
    用簡易程序訴訟事件所為被告敗訴之判決，依同法第389條
    第1項第3款之規定，自應依職權宣告假執行，原告就此部分
    所為供擔保假執行之聲請，僅在促使本院發動職權，自無庸
    另為准駁之裁判。至於原告其餘敗訴部分，其假執行之聲請
    ，因失所附麗，應予駁回。另被告陳明願供擔保，請准宣告
    免為假執行，經核亦無不合，爰酌定如主文所示之相當金額
    ，准許之。
七、據上論結，原告之訴一部有理由，一部無理由，判決如主文
    。
中　　華　　民　　國　　111 　年　　12　　月　　6 　　日
　　　　　　　　　臺灣臺中地方法院臺中簡易庭
　　　　　　　　　　　　　　　　　法　官　蔡汎沂
以上為正本係照原本作成。
如不服本判決，應於送達後廿日內，向本院提出上訴狀並表明上
訴理由，如於本判決宣示後送達前提起上訴者，應於判決送達後
廿日內補提上訴理由書（須附繕本）。如委任律師提起上訴者，
應一併繳納上訴審裁判費。
中　　華　　民　　國　　111 　年　　12　　月　　9 　　日
                                  書記官  錢  燕
　　　　　　　　　　　　　　　　　
附表一：
-----
折舊時間           金額
第1年折舊值        70,100×0.536=37,574
第1年折舊後價值    70,100-37,574=32,526
第2年折舊值        32,526×0.536×(10/12)=14,528
第2年折舊後價值    32,526-14,528=17,998

附表二：
依霍夫曼式計算法扣除中間利息（首期給付不扣除中間利息）核計其金額為新臺幣1,454,546元【計算方式為：60,480×23.00000000+(60,480×0.00000000)×(24.00000000-00.00000000)=1,454,546.0000000000。其中23.00000000為年別單利5%第45年霍夫曼累計係數，24.00000000為年別單利5%第46年霍夫曼累計係數，0.00000000為未滿一年部分折算年數之比例(4/12+29/365=0.00000000)。採四捨五入，元以下進位】。